【裁判字號】    98,簡上,396
【裁判日期】    980903
【裁判案由】    侮辱罪
【裁判全文】
臺灣桃園地方法院刑事判決             98年度簡上字第396號
公  訴  人  臺灣桃園地方法院檢察署檢察官
上  訴  人  丁○○
上列上訴人因被告侮辱案件，不服本院98年度丙○字第2 號，中
華民國98年2 月13日第一審簡易判決（檢察官聲請簡易判決處刑
案號：臺灣桃園地方法院檢察署97年度偵字第237416號）提起上
訴，本院管轄之第二審合議庭判決如下：
    主  文
原判決撤銷。
丁○○公然侮辱人，處拘役肆拾日，如易科罰金，以新台幣壹千
元折算壹日。
    事  實
一、丁○○與甲○○同為桃園縣桃園市○○路「中正綠園邸」社
    區之住戶，甲○○並擔任該社區管理委員會主任委員一職，
    郭延榮之子郭宣明則擔任該社區管理委員會總務委員。於民
    國97年3 月12日晚間11時許，在上開社區大廳，郭延榮因不
    滿甲○○在社區管理委員會議中提議要求郭宣明轉達丁○○
    應出面說明是否有造謠撤換保全公司之相關事宜，竟基於公
    然侮辱之犯意，在該多數人得以共見共聞之場所，公然接續
    以「幹你娘」、「幹你娘雞巴」、「你這個主委做的爛」等
    語詞，辱罵甲○○，足以貶損甲○○之名譽。經甲○○向臺
    灣桃園地方法院檢察署檢察官提出告訴，始悉上情。
二、案經被害人甲○○訴由臺灣桃園地方法院檢察署檢察官偵查
    起訴。
    理  由
壹、證據能力：
一、按被告以外之人於審判外之陳述，雖不符同法第159 條之1
    至之4 之規定，而經當事人於審判程序同意作為證據，法院
    審酌該言詞陳述或書面陳述作成時之情況，認為適當者，亦
    得為證據，刑事訴訟法第159 條之5 第1 項定有明文。
二、查本件被告及檢察官於審判程序中就下述證據資料屬傳聞證
    據，且不符刑事訴訟法第159 條之1 至之4 之規定者，均同
    意作為證據，而本院審酌各該證據資料作成時之一切客觀情
    況，認為適當，故得為證據。
貳、認定犯罪事實之證據及理由：
一、訊據被告丁○○矢口否認有何公然侮辱之犯行，先於偵查中
    辯稱：當天只是大家在聊天，告訴人甲○○都在亂說，伊並
    未對告訴人有罵任何攻擊個人名譽之話語云云；復於本院審
    理中又改辯稱：伊係有罵了一句「幹你娘」，是因為他很生
    氣才會講出伊之口頭禪云云。惟查，上開被告公然侮辱之犯
    罪事實，業據證人即告訴人甲○○於偵查中指訴：伊和被告
    所居住之社區於97年3 月12日晚間8 時許召開管理委員會月
    會，在臨時動議中伊向被告兒子郭宣明提到：『被告有向大
    家表示要將保全公司撤換成萬安保全，若撤換保全公司事宜
    非係被告兒子郭宣明之意思，請被告兒子郭宣明回去約束被
    告』等語，於當日晚間11時，會後在社區大廳，被告兒子郭
    宣明便攜同被告、被告妻子及兩個孫子到場，被告並對伊罵
    ：『幹你娘！幹你娘雞巴！你這個主委做的爛！』這類的話
    歷歷（參見臺灣桃園地方法院檢察署97年度他字第1470 號
    卷第5 頁），另有證人即在場目擊證人乙○○到庭結稱：當
    時伊站在大廳信箱位置，有聽到被告及告訴人爭吵內容，雙
    方吵得很激烈，爭執內容就是有關造謠更換警衛方面之事宜
    ，而內容亦包括「幹你娘」等粗魯字眼，因為伊認得被告聲
    音，所以可以判斷係由被告罵的等語綦詳（參見本院審理卷
    第51頁），復有證人戊○○迭於偵查及本院審理中結證：當
    天伊有參與社區管委會議，且於11時許亦在該社區大廳，開
    會當時有針對被告在社區散佈的謠言請被告兒子郭宣明回去
    請被告來說明，開完會後，被告兒子郭宣明返家，而伊和一
    些住戶仍在社區大廳討論當天開會內容，不到10分鐘，被告
    及被告妻子、雙胞胎孫子皆下樓至社區大廳，被告一下來便
    開始咆哮，並對告訴人罵三字經，罵了快10分鐘，被告就走
    到社區門口抽煙，伊也聽到社區警衛勸說被告：『說事情不
    要講髒話』等語，但被告又從門口走回大廳繼續罵三字經等
    語明確（參見本院審理卷第38頁、上揭偵卷第11-12 頁），
    而證人己○○亦分別於偵訊及本院審理中證述：伊擔任上開
    社區警衛，97年3 月12日晚間11時許，伊在門口值班時聽見
    被告與告訴人大聲爭執且被告有罵很多三字經之話語，伊還
    有勸阻被告討論事情不要罵三字經等語甚詳（參見本院審理
    卷第37頁、上揭偵卷第11-12 頁），互核證人乙○○、戊○○及己○○3 人證述內容大致相符一致，又證人庚○○結稱
    ：案發當時是深夜，現場很安靜，站在大門口之警衛己○○
    得以清楚聽到等語無訛（參見本院審理卷第50頁反面），而
    證人乙○○、戊○○及己○○均為當場在場之目擊證人，此
    亦為被告所不否認，既上開3 位證人均確實在案發現場，且
    案發地點客觀環境得以讓證人清楚聽聞被告言語內容，證人
    3 人之證述大致亦無出入，是證人乙○○、戊○○及己○○
    所述應堪採信。至被告雖辯稱：證人己○○因為擔任社區警
    衛期間遭伊糾正晚上睡覺、看小說，所以懷恨在心而為偽證
    ，而證人乙○○站在信箱位置無法清楚聽聞被告話語，且證
    人乙○○站立位置與證人戊○○證述不一致，更足認證人乙○○之證詞證明力有疑云云，然考諸證人乙○○、戊○○及
    己○○之證詞關於被告謾罵內容及案發時間、場景描述等重
    要事項均互符一致，又3 位證人於本院審理中經本院告知具
    結意義及法律效果後，均明確證稱確有聽到被告謾罵內容，
    且證人乙○○、戊○○與被告及告訴人均係「中正綠園邸」
    住戶，又證人己○○已未擔任該社區警衛職務，告訴人實無
    從著力證人己○○工作去留，因此難認證人乙○○、戊○○
    及己○○有置自己偽證刑責不顧，而偏頗告訴人之可能性，
    證人乙○○、戊○○及己○○之證詞應足採信，是被告有以
    如犯罪事實欄一所載之言詞辱罵告訴人乙情，應堪認定。事
    證已臻明確，被告犯行堪予認定，應依法論科。
二、按刑法上之公然侮辱罪，只須侮辱行為足使不特定人或多數
    人得以共見共聞，即行成立，且僅任意謾罵並未指有具體事
    實，仍屬公然侮辱，院字第2179號解釋著有明文。查被告於
    上述時、地，以「幹你娘」、「幹你娘雞巴」、「你這個主
    委做的爛」等語詞辱罵告訴人，已使多數人得以共見共聞，
    又被告以上開語句羞辱告訴人，衡諸一般社會通念，自屬醜
    化、污衊、羞辱之詞句，已足使告訴人在精神上、心理上感
    受到難堪，更對告訴人個人在社會上所保持之人格及地位，
    產生貶損之評價，而足以減損告訴人之聲譽。是核被告郭延
    榮所為，係犯刑法第309 條第1 項之公然侮辱罪。被告在密
    接時間先後多次公然侮辱告訴人之行為，係遂行單一犯罪決
    意之同種類行為，侵害同一法益，為接續犯，僅成立單純ㄧ
    罪。另按刑事審判旨在實現刑罰權分配的正義，故法院對有
    罪被告之科刑，應符合罪刑相當之原則，使輕重得宜，罰當
    其罪，以契合社會之法律感情，此所以刑法第57條明定科刑
    時應審酌一切情狀，尤應注意該條各款所列事項以為科刑輕
    重之標準。此項原則於刑事訴訟法第370 條所定不利益變更
    禁止原則之例外情形，亦有其適用，最高法院著有98年度台
    上字第4389號判決可資參照，查本案被告先於本院準備程序
    中猶稱並未有如原審判決所指之犯行，復於本院審理中因證
    人乙○○當庭證稱：確實有聽聞被告謾罵「幹你娘」等語，
    遂又改稱：只有罵告訴人「幹你娘」1 句話，但這是口頭禪
    云云，被告犯後不見悔意，又於公開場所於眾人面前辱罵告
    訴人長達10分鐘，犯後態度並不佳（犯後態度為刑法第57條
    第10款科刑需注意斟酌之事由），從而原審對被告犯後態度
    僅考量被告犯後未與告訴人達成和解，而諭知拘役30日，尚
    有斟酌餘地，故原判決既有上開可議之處，原審判決適用法
    條不當，自無可維持，應由本院依刑事訴訟法第370 條但書
    之規定將原判決撤銷並予以改判。爰審酌被告公然以上開語
    句辱罵告訴人之犯罪情節與所生危害程度，併其犯後態度及
    素行情形等一切情狀，量處如主文所示之刑，並諭知易科罰
    金之折算標準。
三、又當事人、代理人、辯護人或輔佐人聲請調查之證據，法院
    認為不必要者，得予駁回之，刑事訴訟法第163 條之2 第1
    項定有明文。而待證事實已徵明瞭無再調查之必要者，依該
    條第2 項第3 款之規定，即屬不必要調查之證據。本件被告
    雖請求傳喚許金蓮、郭宣明及羅慧萍以證明被告並無侮辱告
    訴人之情云云，然許金蓮為被告配偶、郭宣明為被告兒子、
    羅慧萍為被告媳婦，而此部分業經客觀之證人乙○○、戊○○及己○○證述綦詳，本諸前述說明，該等證據依刑事訴訟
    法第163 條之2之規定，即無調查之必要，附此敘明。
據上論斷，應依刑事訴訟法第455 條之1 第1 項、第3 項、第
369 條第1 項前段、第364 條、第299 條第1 項前段，刑法第
309 條第1 項、第41條第1 項前段，刑法施行法第1 條之1 第1
項、第2項前段，判決如主文。
本案經檢察官柯博齡到庭執行職務。
中    華    民    國    98    年    9     月    3     日
                  刑事第五庭審判長法  官    潘政宏
                                  法  官    劉淑玲
                                  法  官    江春瑩
以上正本證明與原本無異。
不得上訴。
                                  書記官    羅婉榕
中    華    民    國    98    年    9     月    3     日


司法院資訊處製作；財團法人民間司法改革基金會備份。
